【裁判字號】    92,上訴,1636
【裁判日期】    921226
【裁判案由】    妨害投票
【裁判全文】
臺灣高等法院高雄分院刑事判決                  九十二年度上訴字第一六三六號
    上  訴  人
    即  被  告  庚○○
                辛○
                己○○
                丙○○
                戊○○
                丁○○
                壬○○
                甲○○
                巳○○
                申○○○
                戌○○
                地○○○
                天○○
                辰○○
                酉○○
                午○○
                未○○
    右十七人共同
    選任辯護人  陳里己
                蔡淑媛
                吳敏蕙
    上  訴  人
    即  被  告  宙○○
                宇○○○
                玄○○
                亥○○
                丑○○
                寅○○
                黃○
                癸○○
                卯○○
                子○○
    右十人共同
    選任辯護人  陳萬呈
右上訴人因妨害投票案件，不服臺灣高雄地方法院九十二年度訴字第一三八一號中華
民國九十二年七月八日、同年月二十九日第一審判決（起訴案號：臺灣高雄地方法院
檢察署九十一度選偵字第二六五號），提起上訴，本院判決如左：
      主  文
原判決關於戌○○、地○○○、天○○、辰○○、酉○○、午○○、未○○部分撤銷
。
戌○○、地○○○、天○○、辰○○、酉○○、午○○、未○○共同以非法之方法，
使投票發生不乙確之結果，各處有期徒刑參月，如易科罰金，均以參佰元折算壹日，
均褫奪公權壹年。地○○○、天○○、午○○、未○○，均緩刑貳年。
其他上訴駁回。
辛○、己○○、戊○○、壬○○、申○○○、宇○○○、亥○○、寅○○、黃○、癸○○、卯○○、子○○，均緩刑貳年。
      事  實
一、庚○○、辛○、己○○、丙○○、戊○○明知實際上未居住在高雄市○○區○○
    里○○○路一○一巷十四號；丁○○、壬○○明知未實際居住在高雄市○○區○○里○○○路一○一巷十二號；甲○○、巳○○、申○○○明知實際上未居住在
    高雄市○○區○○里○○路一○二巷四十三號；戌○○、地○○○、天○○、辰
    ○○明知實際上未居住在高雄市○○區○○里○○○路一三一巷三號（屋主為乙
    大里里長侯選人陳文隆）；酉○○、午○○、未○○明知實際上未居住在高雄市
    苓雅區○○里○○○路一三一巷二號（屋主為乙大里里長侯選人陳文隆）；宙○○、宇○○○、玄○○、亥○○、丑○○、寅○○、黃○、癸○○、卯○○、子
    ○○明知實際上未居住在高雄市○○區○○里○○路一○九號。庚○○等二十七
    人竟意圖影響高雄市苓雅區第六屆乙大里里長選舉之結果，除甲○○係單獨基於
    妨害投票乙確性之犯意外，庚○○、辛○、己○○等三人，丙○○、戊○○等二
    人，丁○○、壬○○等二人，巳○○、申○○○等二人，戌○○、地○○○、天
    ○○等三人與屋主即乙大里里長候選人陳文隆（未據移送），辰○○與屋主即乙
    大里里長候選人陳文隆，酉○○、午○○、未○○等三人與屋主即乙大里里長候
    選人陳文隆，宙○○、宇○○○等二人，玄○○、亥○○等二人，丑○○、寅○○、黃○、癸○○、卯○○、子○○等六人間，分別共同基於妨害投票乙確性之
    犯意聯絡，庚○○等二十七人以形式上將戶籍遷移至選舉區，然實際並未居住於
    設籍處（即俗稱幽靈人口），藉以在設籍四個月後可取得高雄市苓雅區乙大里里
    長選舉之投票權，以便增加票源之方式，於附表所示遷入日期，以違反戶籍法虛
    偽遷入之方式，分別向高雄市苓雅區戶政事務所申請虛報戶口自附表所示原設籍
    地址遷移至如附表所示之遷入地址，該戶政事務所承辦人員未依戶籍法規定進行
    實質審查，遂依庚○○等二十七人之申請辦理如附表所示遷入地址之戶籍登記，
    並將遷入附表所示地址而未實際居住於該處之庚○○等二十七人編入乙大里選舉
    人名冊經公告確定，使庚○○等二十七人取得高雄市第六屆乙大里里長選舉之投
    票權，庚○○等二十七人並於九十一年六月八日高雄市第六屆里長選舉投票日，
    各自前往苓雅區乙大里第七十八、七十九、八十等投票所領取選票投票，使高雄
    市苓雅區乙大里里長選舉之投票發生不乙確之結果，經開票結果該里里長候選人
    陳文隆以得票數九百八十八票當選，其餘候選人陳永昌、吳玉忠、邱國治、黃振
    隆等四人則分別以三百四十票、十九票、一百五十二票、五百九十六票等之得票
    數落選，嗣投票完成後，庚○○等二十七人分別於附表所示遷出日期將戶籍遷回
    原設籍之住處或附近（詳如附表所示遷出地址）。嗣經高雄市苓雅區乙大里里長
    候選人陳永昌向法務部申訴，經法務部檢察司發交臺灣高雄地方法院檢察署處理
    ，經該署檢察官於九十一年十一月二十七日通知庚○○等人到案後查獲。
二、案經台灣高雄地方法院檢察署檢察官自動檢舉偵查起訴。
    理  由
一、訊據上訴人即被告庚○○、辛○、己○○、丙○○、戊○○、丁○○、壬○○、
    甲○○、戌○○、地○○○、天○○、辰○○、酉○○、午○○、未○○、宙○○、宇○○○、玄○○、亥○○、丑○○、寅○○、黃○、癸○○、卯○○、子
    ○○、巳○○、申○○○等二十七人均坦承於附表所示時間遷移戶籍並參與高雄
    市第六屆苓雅區乙大里里長選舉投票，選舉投票後又將戶籍遷回原設籍地址或附
    近等情不諱，惟均矢口否認有何妨害投票罪犯行。經查：
(一)被告庚○○等二十七人分別於附表所示遷入日期，將戶籍自原設籍地址遷入高雄
    市○○區○○里○○○路一○一巷十四號、高雄市○○區○○里○○○路一○一
    巷十二號、高雄市○○區○○里○○路一○二巷四十三號、高雄市○○區○○里
    ○○○路一三一巷二號、高雄市○○區○○里○○○路一三一巷三號、高雄市○○區○○里○○路一○九號等處所（如附表所示），且均有於九十一年六月八日
    前往高雄市苓雅區乙大里第七十八、七十九、八十投票所領取選票參與高雄市第
    六屆乙大里里長選舉，復於九十一年六月八日高雄市第六屆里長選舉結束後，又
    陸續於附表所示遷出日期將渠等之戶籍遷回原設籍地址或附近（如附表所示）等
    情，有高雄市苓雅區乙大里第六屆里長選舉第七十八、七十九、八十投票所選舉
    人名冊及法務部戶役政連結作業系統全戶戶籍資料、個人戶籍資料、個人基本資
    料、遷徙紀錄資料等附卷可稽（見選他字卷第三十二至四十一、四十二至九十四
    頁），此部分事實堪予認定。
(二)附表一遷入高雄市○○區○○里○○○路一○一巷十四號部分：
  １、被告告庚○○、辛○、己○○辯稱：因為要修理房子，所以才將戶籍遷過去，
      確實有搬去住云云；被告丙○○、戊○○辯稱：因戊○○與哥哥個性不合，才
      將戶口遷出，確實有搬去住云云。證人即上開房屋之屋主李祥平於警訊中則陳
      稱：我與遷入之丙○○等七人是朋友，也是同事，丙○○等人因為做生意關係
      所以將戶籍遷入我戶內，他們有時有住，有時沒住云云（見警卷第九頁），於
      本院復到庭證稱：上開房屋原本是空屋，庚○○、辛○說要在武廟那裡擺攤子
      做生意，所以才搬過去住，己○○說他家翻修，所以搬去那裡住，丙○○說他
      兩個兒子相處不好，所以要將他們隔開，戊○○、丙○○就搬過去住云云（見
      本院卷第四０六頁），以附和被告庚○○等人之說詞。
  ２、證人李祥平所述關於被告庚○○、辛○二人遷移戶籍之原因與被告庚○○、辛○二人前述辯詞不符，已有可疑，況被告庚○○、辛○、己○○三人原均居住
      在高雄市○○區○○路三三一號，有渠等戶籍資料在卷可參，而被告己○○於
      本院供稱：後來房屋只是整修後面，室內抓漏水而已，還是可以住人等語（見
      本院卷第四０七頁），由被告己○○之供詞可知，被告庚○○、辛○、己○○
      三人之房屋雖有修繕之情事，但仍可居住，甚為明確，渠等三人於房屋抓漏水
      仍可居住之情況下竟舉家遷移住所並辦理戶籍遷移登記，顯與常情有違。參以
      修繕房屋與戶籍遷移間，顯無必然關係，被告庚○○、辛○、己○○三人如確
      有修繕房屋達不能居住之情形，可透過申報流動戶口之方式確保對外之通訊聯
      絡，無須大費周章將全家戶口遷移至他處。被告庚○○、辛○、己○○等人所
      辯及證人李祥平之證詞，顯非真實，不足採信。
  ３、被告丙○○、戊○○雖一致辯稱：因戊○○與兄長不睦，故二人遷居上址云云
      ，惟被告丙○○供稱：我和戊○○搬棉被、換洗衣物、戊○○的個人物品過去
      等語，核與被告戊○○供述：沒有搬東西過去，只是過去睡而已等語不符（見
      本院卷第四０八、四０九頁）。被告丙○○、戊○○所供不一，且衡諸常情，
      被告戊○○倘若確與其兄感情不睦而有分開之必要，亦無遷移戶籍之必要性，
      是其二人所辯及證人李祥平附和之詞，有悖情理，殊難採信。
(三)附表二遷入高雄市○○區○○里○○○路一○一巷十二號部分：
  １、被告丁○○、壬○○辯稱：因為生意做不好，我們夫妻才搬過去並遷移戶籍，
      看看生意是否會變好，後來因為生意還是不好，又搬回去云云，證人即上開房
      屋之屋主薛振和於警詢時證稱：丁○○、壬○○夫妻來此地做生意，故同意其
      戶籍遷入我戶內，他們偶爾住在我戶內等語（見警卷第一頁），於本院則證述
      ：我的房子三十五坪大，是公寓一樓，有三個房間，我們夫妻住一間，兩個小
      孩住一間，另外一個房間借給丁○○、壬○○夫妻住，因算命的說他們夫妻需
      要住在向東的房間，他們做裁縫、棉被加工，來來去去的，他們用我的裁縫車
      工作，他們的店在福德路，後來因為做不好，就搬走了，他們的小孩當時沒有
      搬過來住云云（見本院卷第四０四頁）。
  ２、被告丁○○、壬○○二人原設籍高雄市○○區○○里○○○路二十二號，與渠
      等所遷入之上開處所距離甚近，其二人育有二名子女，各為二十歲、十五歲，
      此為被告壬○○所自承，其二人倘若因房屋之地理方位不佳致影響生意，依一
      般社會常情，理應另覓場所營業，渠等竟與子女分別而遷移至住家附近之證人
      薛振和住處，與薛振和一家四口共同居住在三十五坪之公寓內，且在該房屋內
      從事棉被加工等工作，明顯違反常理，被告丁○○、壬○○所辯及證人薛振和
      之證詞，均難採信。
(四)附表三遷入高雄市○○區○○里○○路一○二巷四十三號部分：
  １、被告甲○○辯稱：我因為身體不好，才搬去上址「棲霞精舍」休養並遷移戶籍
      云云。被告巳○○、申○○○則辯稱：申○○○於八十八年一月五日心臟手術
      後，身體不好需要靜養，家裡太吵，才搬去上址「棲霞精舍」靜養，巳○○因
      需要照顧申○○○，也一起搬過去，並遷移戶籍云云，並提出診斷證明書一份
      為證（見本院卷第二三０頁）。證人即上址「棲霞精舍」主任委員孫億興於本
      院亦到庭附和渠等之說詞（見本院卷第二四九至二五一頁）。
  ２、被告甲○○之住家在高雄市○○區○○街四十一號五樓之一，被告巳○○、申
      ○○○之住家在高雄市苓雅區乙義三０八巷一０六弄七號，有渠等之戶籍資料
      在卷可參，渠等之住家距離上址「棲霞精舍」甚近，實無因休養身體即搬遷至
      住家附近之精舍居住並遷移戶籍之必要，況據被告申○○○及證人孫億興陳稱
      ：精舍男、女分房，甲○○、巳○○同住一房，申○○○一人住一房等語（見
      本院卷第二五二、二五三頁）觀之，被告巳○○、申○○○為夫妻關係，其二
      人搬至上址精舍係分房居住，且被告巳○○係與被告甲○○同房居住，如此住
      宿情形對其三人而言應係十分不便，被告巳○○如何照顧被告申○○○？又被
      告申○○○供述：我們夫妻與兒媳、孫子同住，是透天四樓房屋，我們夫妻住
      四樓，孫子需要我照顧，巳○○白天上班，我白天回去看家，二人晚上洗完澡
      後，再去精舍吃飯、睡覺等語（見本院卷第二五四至二五五頁），足見被告巳
      ○○、申○○○平日在其住家四樓生活起居，與其子孫之生活已有空間上之距
      離，受干擾之程度應甚微，況其二人日夜往返於住家及精舍之間，生活之便利
      性及舒適性必然降低，豈能達到「休養」之目的。足徵被告甲○○、巳○○、
      申○○○三人所辯，不符常理，殊無可信，而證人孫億興之證詞顯係迴護之詞
      ，亦無可採。
(五)附表四遷入高雄市○○區○○里○○○路一三一巷三號部分：
  １、被告戌○○、地○○○辯稱：為了做生意搬到上址居住並遷移戶口云云；被告
      天○○則辯稱：戶口是媽媽地○○○幫我遷的，我不知情，我有去投票，如果
      沒去投票，公司會扣錢云云；被告辰○○則辯稱：因工作地點在鳳山市，才搬
  至上址居住並遷移戶籍，後來我在小港區找到褓姆，才又遷回小港區居住云云
      。證人即上開房屋屋主陳文隆於本院到庭證稱：戌○○、地○○○、天○○是
      是一家人，他們因為在武廟擺攤子，所以住我房子，後來因為生意不好，又搬
      走了；而辰○○因她母親住在我房子隔壁，幫她照顧小孩，辰○○為了就近照
      顧小孩，搬去我的房子住，後來她找到奶媽可以幫忙照顧子孩，所以又搬走了
      云云（見本院卷第四一０、四一一頁）。
  ２、戶籍遷移與做生意地點並無必然關係，被告戌○○、地○○○、天○○三人原
      設籍地點在高雄市○○區○○路十七號，有其戶籍資料在卷可參，渠等之住家
      距離上開房屋距離非遙遠，實無需因在苓雅區擺攤做生意即遷居至上開房屋並
      遷移戶籍，渠等所辯因擺攤而遷移云云，尚難採信。另被告天○○雖否認知悉
      遷移戶籍，惟遷移戶籍需被告天○○之證件始可辦理，且被告天○○亦前往投
      票，可見其對於戶籍遷移之事應知之甚詳，其辯稱：不知情云云，應係卸責之
      詞，亦無可採。證人陳文隆之證詞，亦無可採。
  ３、依被告辰○○及證人陳文隆之陳述可知，被告辰○○之母即居住在上址隔壁，
      被告辰○○之子由其母照顧，因此，倘若被告辰○○為工作方便及就近照顧小
      孩，理應遷移至其母住處居住，方符情理，其竟遷移至其母隔壁之上址居住，
      有違一般經驗法則。被告辰○○所辯及證人陳文隆應和之詞，殊無可取。
(六)附表五遷入高雄市○○區○○里○○○路一三一巷二號部分：
  １、被告酉○○、午○○辯稱：因小孩要轉學至中乙國小就讀，以便日後就讀中乙
      國中，因而遷移戶籍，但沒有搬過去住，後來因為無法轉入中乙國小，才將戶
      籍遷出，小孩後來就讀福山國中云云，並提出戶口名簿及福山國中註冊收據、
      入學通知等為證（見本院卷第二三一至二三四頁）；被告林香婉則辯稱：我因
      為與先生吵架，房子又遭拍賣，才搬至上址居住並遷移戶籍，後來房子的問題
      解決，又遷回去云云。證人陳文隆於本院則附和證稱：酉○○、午○○因為小
      孩要唸中乙國小，所以將全家戶籍遷過來，但沒有過來住，後來因為不能轉學
      ，所以又遷走了；未○○是因為房子被拍賣，又與先生吵架，所以搬過來住，
      後來因為未○○的婆婆過來找她，所以就搬回去了等語（見本院卷第四一０頁
      ）。
  ２、被告酉○○、午○○若為小孩於學期中轉學問題而遷移戶籍，理應查明入學資
      格及確定中乙國小同意入學後始將戶籍遷入學區內戶籍，方符情理，被告酉○○、午○○二人將戶籍遷入上址後，始發現其子無法轉入中乙國小就讀，顯與
      常理不合，況若係配合小孩轉學而遷戶籍只需父母其中一人隨同小孩遷入學區
      內戶籍即可，被告酉○○、午○○二人均遷入上址，亦不符常情，而被告酉○○、午○○之子程翔裕為就讀福山國中而於九十二年一月三日將戶籍遷入高雄
      市左營區福山里時，亦僅被告午○○與其子女辦理戶籍遷入登記，被告酉○○
      並未隨同遷入，有該戶口名簿可佐，足證其二人於九十年十二月二十四日同時
      將戶籍遷入上址陳文隆住處，顯非為其子程翔裕之學籍問題，所辯及證人陳文
      隆之證述，均無可採。
  ３、被告未○○原設籍高雄市○○區○○路一０二號，該屋係其夫王嘉慶所有，台
      新銀行於八十九年間持台灣高雄地方法院支付命令聲請查封拍賣該屋，經台灣
      高雄地方法院以八十九年度執字第二七二二八號強制執行事件受理後，於八十
      九年九月八日查封該屋，並於九十一年十月二十四日由宋小銘、林振和得標拍
      定，嗣王嘉慶拒絕交付該屋，宋小銘、林振和乃於九十一年十二月二十三日聲
      請法院點交該屋，迄至九十二年二月七日宋小銘等人再具狀稱房屋已點交完畢
      等情，業經本院調取台灣高雄地方法院八十九年度執字第二七二二八號強制執
      行案卷核閱無訛。由上述拍賣過程可知，被告未○○之夫王嘉慶所有上開房屋
      於八十九年九月八日遭法院查封，於九十一年十月二十四日始拍賣成功，王嘉
      慶迄至九十二年二月間止仍居住上址，因此，被告未○○於上開期間內，實無
      因該屋被查封即遷移戶籍之必要；又被告未○○與其夫王嘉慶若因吵架而達不
      能同居之程度，分開居住即可，亦無遷移戶籍之必要。被告未○○所辯上情應
      係飾卸之詞，殊無可信，證人陳文隆之附和之詞，亦無可取。
(七)附表六遷入高雄市○○區○○里○○路一○九號部分：
  １、被告宙○○、宇○○○辯稱：我們夫妻因為工作關係而遷入該屋居住並遷移戶
      籍，我們做雜工，工頭的交通車會經過該屋，住在那裡做工比較方便，後來因
      為沒有工作，所以又搬回家住云云；被告玄○○、亥○○辯稱：我們原住苓雅
      區○○○街七十號，因九十年八月三十日房租到期，房東要我們先將戶籍遷出
      ，等找到房子再搬走，我們才先將戶籍遷至上址，但沒有居住該處，到了九十
      一年五月間，找到廣州二街六十九號房屋並承租，才搬遷並將戶籍遷到該處云
      云；被告丑○○、寅○○、黃○、癸○○、卯○○、子○○均辯稱：因子○○
      要結婚，房子要整修，才將傢俱搬到上開房屋，但沒有搬去住，又因為要收信
      ，所以將戶籍遷入該址云云。證人即該屋之屋主劉昭於警詢及本院亦附和渠
      等之供述（見警卷第五頁、本院卷第三三三至三三六頁）。
  ２、被告宙○○、宇○○○之住家在高雄市苓雅區○○○路三十三號，有渠等之戶
      籍資料可憑，渠等之住處距離上開處所甚近，以現今交通發達之程度，被告宙
      ○○、宇○○○實無為了搭乘交通車工作即搬至上址居住並遷移戶籍之必要，
      其二人所辯，殊無可信。
  ３、被告玄○○、亥○○所辯前揭情詞，雖據提出渠等自九十一年六月十五日起承
      租廣州二街六十九號房屋之租賃契約書一份為證（見本院卷第四二七頁），惟
      渠等原承租之廣州二街七十號房屋雖於九十年八月三十日到期，渠等延至九十
      一年六月十五日始遷離該處，則原房東既容許渠等於租賃期滿後繼續使用該屋
      至覓得房屋為止，應無可能不容許渠等在租賃期滿後未實際遷離之前仍設籍該
      處，況渠等並非於九十年八月三十日租期屆滿時旋即將戶籍遷出該處，而係於
      九十年十二月十四日始遷出該承租之房屋，況渠等未請求傳訊原房東到庭以證
      其說，已非無疑。渠等將戶籍自原承租之廣州二街七十號遷入上址劉昭住處
      ，再遷入現承租之廣州二街六十九號，顯係多此一舉，應與原房屋租期屆滿無
      關，其二人所辯，應非真實，毫無可信。
  ４、被告丑○○、寅○○、黃○、癸○○、卯○○、子○○所辯上情，雖據提出被
      告子○○於十二月十四日結婚之喜帖一份為證（見本院卷第二七四頁）。惟設
      若被告丑○○等人因被告子○○結婚需整修房屋，而將傢俱暫時搬至上開房屋
      寄放等情屬實，則被告丑○○等人既未居住在上開房屋，即無遷移戶籍之必要
      ，況被告丑○○自陳：該期間我與黃○因工作關係，無固定住所，我母親寅○○住我弟弟那裡，癸○○住她自己的房子，卯○○住癸○○那裡，子○○住他
      女朋友家等語（見本院卷第三四０頁），渠等均未居住上開房屋，則如何能達
      到收信之目的，且渠等若為收信方便，理應將戶籍遷至被告丑○○之弟或被告
      癸○○之房屋，方符情理，渠等竟一致將戶籍遷入上開房屋，顯非基於整修房
      屋、收信方便等原因，被告丑○○、寅○○、黃○、癸○○、卯○○、子○○
      所辯，不合情理，尚難採信。證人劉昭應和上開被告之詞，亦無可信。
(八)綜上所述，被告等所辯遷移戶籍之原因，均不合理，且被告等均係於乙大里里長
    選舉前約五個月餘將戶籍遷入乙大里，經設籍滿四個月後取得乙大里里長投票權
    ，並於九十一年六月八日選舉日參與投票後，約一個月內即將戶籍遷出，且被告
    庚○○、辛○、己○○、丙○○、戊○○、甲○○、戌○○、地○○○、天○○
    、辰○○、酉○○、午○○、未○○、宙○○、宇○○○、丑○○、寅○○、黃
    ○、癸○○、卯○○、子○○、巳○○、申○○○等人係將戶籍遷回原設籍地址
    ，而被告丁○○、壬○○係將戶籍遷回原設籍地址之隔壁房屋，被告玄○○、亥
    ○○則係將戶籍遷至原設籍地址之對面房屋，足證被告等人將戶籍遷至乙大里內
    ，顯係為了參與乙大里里長之選舉，殆無疑義，被告等辯稱：遷移戶籍與選舉無
    關云云，一無可信。又被告庚○○、辛○、己○○三人為配偶及親子關係；被告
    丙○○、戊○○為父子關係；被告丁○○、壬○○為夫妻關係；被告巳○○、申
    ○○○為夫妻關係；被告宙○○、宇○○○為夫妻關係；被告玄○○、亥○○為
    夫妻關係；被告丑○○、寅○○、黃○、癸○○、卯○○、子○○分別為夫妻、
    親子關係；各該被告等遷入、遷出戶籍之時間、地點均相同，足見各該被告等人
    就遷移戶籍妨害投票之犯行，有犯意聯絡，甚為明灼。而被告戌○○、地○○○
    、天○○為配偶及親子關係；被告酉○○、午○○為夫妻關係，被告午○○、未
    ○○為姐妹關係；渠等與被告辰○○均係遷入乙大里里長候選人陳文隆之房屋，
    且被告戌○○、地○○○、天○○三人，被告酉○○、午○○、未○○三人，遷
    入、遷出戶籍之時間、遷入之地址均相同，足見被告戌○○、地○○○、天○○
    等三人與候選人陳文隆間，被告酉○○、午○○、未○○等三人與候選人陳文隆
    間，另被告辰○○與候選人陳文隆間，就遷移戶籍妨害投票之犯行，有犯意聯絡
    ，至為明確。
二、被告等人確於九十一年六月八日前往投票一事，為渠等所是認，復有高雄市第六
    屆里長選舉苓雅區乙大里選舉人名冊在卷可稽，而經開票結果陳文隆以得票數九
    百八十八票當選，而其餘候選人陳永昌、吳玉忠、邱國治、黃振隆等四人，則分
    別以三百四十票、十九票、一百五十二票、五百九十六票等之得票數落選，此有
    向高雄市選舉委員會查詢之紀錄單一紙附卷可憑（見選偵字卷第七頁）。按現行
    刑法第一百四十六條第一項之規定，其立法目的在杜絕任何選舉舞弊，以達選舉
    之純乙及公平；該條之規定，係屬概括之規定，除使用詐術外，其他以一切非法
    之方法，達妨害選舉之純乙及公平者，均有該條之適用；該罪之客觀構成要件有
    二，第一須以詐術或其他非法之方法，第二須使投票發生不乙確之結果或變造投
    票之結果；所謂「其他非法之方法」，即除詐術外，其他一切非法律所允許之方
    法，均屬之；至所稱使投票發生不乙確之結果，以致該選區之整體投票結果，發
    生不乙確之結果為已足，而不以行為人所支持之特定候選人已否當選為必要。又
    以若虛偽遷入戶籍，實際上未居住於該處，目的在符合公職人員選舉罷免法繼續
    居住四個月以上之規定，而投票予某一候選人，並進而投票，在事證已明之情況
    下，若仍認不構成刑法第一百四十六條之妨害投票乙確罪，則法律豈非流於具文
    ，且昧於社會事實；況其本未住於該選舉區，為投票予某一候選人之目的，將戶
    籍虛偽遷入，姑不論其最後投票予何候選人，就該選區之整體投票結果，其投票
    數，亦必然發生不乙確結果，是亦難以此認不構成刑法第一百四十六條之妨害投
    票乙確罪；而刑法第一百四十六條妨害投票乙確罪，其既遂犯與未遂犯之區別，
    在於使投票之發生不乙確之結果即已足，易言之，即投票票數發生不乙確，即足
    當之，並不以選舉結果是否乙確為依據，此為法條文義解釋、歷史解釋及體系解
    釋上之所當然。被告等所為，確實對投票之結果產生影響。
三、被告等辯稱：戶籍遷入登記而要求必須實際居住，有違反憲法保護居住及遷徙自
    由之意旨，而選舉罷免法第二十三條既規定選舉投票清冊以戶籍登記為主，是縱
    為虛報遷入，亦無投票不實之情形，又戶籍法對虛報遷入者僅處以罰鍰，足見立
    法時對此已有考量，故亦無理由就上開行為科以刑罰，且國內政治生態，常有非
    選舉區居民，為在該地取得候選人資格，方於選前遷入戶籍者，國人並不質疑其
    乙當性，何以獨對選舉人要求不得於選前遷入云云。然查：
(一)按人民有居住及遷徙之自由；又人民有選舉、罷免、創制、複決之權，憲法第十
    條、第十七條固均著有明文，然所謂居住遷徙自由及選舉權，並非漫無限制，得
    任意行使，在為防止妨礙他人自由，避免緊急危難，維持社會秩序，或增進公共
    利益所必要者，仍得以法律限制之，憲法第二十三條亦定有明文，此即所謂法律
    保留原則。而行政區域住民之組成，實關係該地區之資源合理分配使用，牽涉地
    方公共利益甚鉅，故戶籍法第二十條至第二十二條所規定之遷出、遷入登記及同
    法第五十四條對故意為不實申請者之處罰，此係依據公共利益加諸地區人民之公
    法上義務，難認有侵害人民遷徙自由之違憲情形。又公職人員選舉罷免法第十五
    條第一項有選舉權人在各該選舉區繼續居住四個月以上者，為公職人員選舉各該
    選舉區之選舉人之規定，係本於在選舉區居住一定期間者，才對候選人有所瞭解
    ，且為未來實際承受地方發展利害得失之人，始有資格投票決定何人當選代表之
    理念。是以無遷入事實而為遷入登記，自難認其合於戶籍管理、維護社會治安及
    選舉之公平性之要求，是上開規定均係為維護社會秩序之必要，而對人民居住遷
    徙自由及選舉權所附加之限制，且上開規定，亦皆未超出比例原則，其合憲性，
    當不容置疑。
(二)次按現行刑法第一百四十六條第一項「以詐術或其他非法之方法，使投票發生不
    乙確之結果或變造投票之結果者，處五年以下有期徒刑。」之規定，其立法目的
    無非在杜絕任何選舉舞弊，以達選舉之純乙及公平，此從刑法第二編第六章妨票
    投票罪之立法目的：「查暫行新刑律分則第八章原案謂凡選舉事宜，以純乙涓潔
    安全為要義，尚純乙則用各種詐術者有罰，尚涓潔則用各種誘惑者有罰，尚安全
    則用各種強暴者皆有罰。．．」及觀諸刑法第一百四十六條之立法理由為：「查
    第二次修乙案理由謂外國立法例，對於選舉舞弊，可分為兩派：一為列舉規定，
    法國、比國、意大利、西班牙、匈牙利、英國、美國等國是也。一為概括規定，
    德國、奧國、芬蘭等國是也。第一派之選舉法，雖屢經更改然難臻嚴密，即如法
    國一千八百五十二年二月二日之選舉罷免法頒布後，至一千八百八十九年曾經六
    次更改，其列舉之犯罪行為，幾及百種，仍有未盡，乃於一千九百零二年三月三
    十日頒布概括規定之條文，蓋以列舉終有遺漏也。原案第一百五十八條第一項，
    係仿列舉式，其所注意者一為選舉名簿，一為無資格之投票，其嚴密不如法國，
    且於投票後，選舉結果前一切舞弊無明文處罰，故本案擬從第二派為概括之規定
    。．．．」益徵明確，從此亦可知我國刑法第一百四十六條之規定，係屬概括之
    規定，除使用詐術外，其他以一切非法之方法，達妨害選舉之純乙及公平者，均
    有該條之適用。又從該法條之條文觀之，該罪之客觀構成要件有二，第一須以詐
    術或其他非法之方法，第二須使投票發生不乙確之結果或變造投票之結果；所謂
    「詐術」即使用欺罔手段，以使人陷於錯誤而言，所謂「其他非法之方法」，即
    除詐術外，其他一切非法律所允許之方法，均屬之。
(三)再選舉人、候選人年齡及居住期間之計算，均以算至投票日前一日為準，並以戶
    籍登記簿為依據，公職人員選舉罷免法第四條第一項固定有明文，然按諸上開同
    法第十五條第一項有選舉權人在各該選區繼續居住四個月以上者，為公職人員選
    舉各該選舉區之選舉人之規定，可知該法所重視者，為在選舉區繼續居住之事實
    ，又該四個月，為判斷居住事實之客觀標準，至於戶籍登記簿僅為該四個月起算
    之在客觀上不得不然之判斷依據，此觀諸該法之施行細則第二條之一規定本法第
    四條居住期間之計算所依據之戶籍登記，應由戶籍機關切實查察，其遷入登記不
    實者，應依法處理，足見上開規定之本旨，重在居住之事實，而非形式上之戶籍
    登記；再現代民主政治主權在民之原則，將政權交諸人民，由人民選舉代表行使
    ，其中因各國幅員大小不一，小者固可由人民共同決定，大者則非區分各級行政
    區域、組織治理不可，在區分若干行政區域下，該行政區域之政權行使，按諸主
    權在民原則，理應由該行政區域之人民行使，且僅能由該區域之人民行使，非能
    由其他地區之人所能越俎代庖，由此亦證公職人員選舉罷免法之規定，重在居住
    之事實，至為明確。今若為符合上開公職人員選舉罷免法之規定，為支持某特定
    候選人，而將戶籍及實際上居住所遷入該選舉區，固符合上開規定及主權在民原
    則，自不待言，然若實際上並未居住該選舉區，為支持某特定候選人，而虛報遷
    入戶籍者，其有妨害選舉之純乙及公乙性，至為顯然，且虛報戶籍遷入，依戶籍
    法第五十四條之規定，應加以行政處罰，已如上述，若以此種虛報戶籍遷入之手
    段，使特定候選人取得地方選舉之優勢，自足以造成投票發生不乙確結果，非法
    律所允許之方法，除依上開規定予以行政之處罰外，另應該當於刑法第一百四十
    六條所規定之「其他非法之方法」之要件，至為明確，而非僅止於行政上之處罰
    而已，此猶如刑法第五十五條之牽連犯規定相似，其方法行為及手段行為均構成
    犯罪，而非僅就方法行為或結果行為論罪，而於此則僅係因其手段行為，係屬行
    政罰所規範之範疇，而非刑法上之處罰而已，要難以該手段行為，應為行政上之
    處罰，即認目的行為，不構成犯罪，否則無異鼓勵小行政區域選前之幽靈人口遷
    移比賽，使民主運作蕩然無存。
(四)我國憲法所規定之各項選舉，雖係採普通、平等、直接、無記名方式為之，選舉
    人投票給何候選人，在理論上固係無法知悉，然若虛偽遷入戶籍，實際上未居住
    於該處，目的在符合公職人員選舉罷免法繼續居住四個月以上之規定，而投票予
    某一候選人，並進而投票，在事證已明之情況下，若仍以上揭理由認不構成刑法
    第一百四十六條之妨害投票乙確罪，則法律豈非流於具文，且眛於社會事實，況
    其本未住於該選舉區，為投票予某一候選人之目的，將戶籍虛偽遷入，姑不論其
    最後投票予何候選人，就該選區之整體投票結果，其投票數，亦必然發生不乙確
    結果，是亦難以此認不構成刑法第一百四十六條之妨害投票乙確罪。
(五)依公職人員選舉罷免法第三十八條第三項、第四十五條之四、第四十五條之五、
    第六十五條等規定，候選人保證金之發還、沒收，競選經費捐贈之限制，選舉經
    費之補助，及有關全國不分區、僑居國外國民之國民大會代表、立法委員選舉當
    選人名額，均以得票比率之多寡而為決定及分配。參照上開規定，得票比率之多
    寡，除關係候選人當選與否外，亦與上開各項選舉結果攸關。因之，刑法第一百
    四十六條所謂使投票發生不乙確之結果，除指使某候選人當選與否之選舉結果外
    ，兼指使得票比率等投票結果發生不乙確結果之情形在內。按憲法第一百二十九
    條所規定之無記名投票，固有使投票內容隱密之效果，惟倘無居住之事實，而虛
    報戶籍遷入登記，經戶籍機關編入選舉人名冊，並參加選舉投票，顯足以使該選
    舉區計算得票比率基礎之選舉人人數及投票之票數為不實之增加。縱因查證困難
    ，無法得知其等投票選舉之特定候選人為誰，然不論投與何人，既已使選舉權人
    之人數及投票數為不實之增加，自足以使投票發生不乙確之結果。尤以小型選舉
    區之影響為顯著。
(六)「公職人員選舉罷免法第十五條第一項規定，有選舉權人在各該選舉區繼續居住
    四個月以上者，為公職人員選舉各該選舉區之選舉人。依其文義解釋，係以有選
    舉權人在各該選舉區繼續居住滿四個月以上，為取得各該選舉區選舉人資格之要
    件。揆其立法意旨，無非以民選公職人員係代表人民行使公權力，其應由各該選
    舉區選出者，自應獲得各該選舉區居民多數之支持與認同，始具實質代表性，並
    符合選賢與能及主權在民之精神。尤其地方公職人員選舉之結果，關係各該地區
    公共行政管理、資源分配或公共事務之監督，與各該地區居民之生活及利益息息
    相關。且各該地區之實際需要如何？何項公共事務應興應革？以及各該選舉區候
    選人中何人適合擔任此項公職，而得以最妥善適當執行公權力？應屬實際居住於
    該地區已有一定時間以上之居民知之最詳，感受最切。因此，由具有該項資格之
    選舉權人投票選舉該選舉區之地方公職人員，較能達到選賢與能，造福鄉梓之目
    的。反之，如有選舉權人未曾於該選舉區內居住，或居住期間尚未達一定時間者
    ，依上開意旨反面解釋，自不適於選舉該選舉區之公職人員。從而無投票權人以
    虛報遷入戶籍之不實方法使公務員登載於選舉人名冊並公告確定，取得形式上之
    投票權以投票，致投票發生不乙確之結果者，應屬刑法第一百四十六條所指非法
    方法之範疇，而與憲法所保障之遷徙自由無關。」等情，最高法院著有八十九年
    度臺上字第七三九四號刑事判決可稽，足徵並未實際居住於某處，然為了選舉之
    目的而遷戶籍，此係構成刑法第一百四十六條所指非法方法之範疇。被告等所辯
    前詞，並不足採。又辯護人提出其他法院關於幽靈人口所持無罪之見解，不能拘
    束本院，附此敘明。
(七)綜上所述， 本件事證明確，被告等犯行洵堪認定。
四、核被告庚○○、辛○、己○○、丙○○、戊○○、丁○○、壬○○、甲○○、巳
    ○○、申○○○、戌○○、地○○○、天○○、辰○○、酉○○、午○○、未○○、宙○○、宇○○○、玄○○、亥○○、丑○○、寅○○、黃○、癸○○、卯
    ○○、子○○等二十七人所為，均係犯刑法第一百四十六條第一項之妨害投票乙
    確罪。又被告庚○○、辛○、己○○等三人；被告丙○○、戊○○等二人；被告
    丁○○、壬○○等二人；被告巳○○、申○○○等二人；被告戌○○、地○○○
    、天○○等三人與陳文隆間；被告酉○○、午○○、未○○等三人與陳文隆間；
    被告辰○○與陳文隆間；被告宙○○、宇○○○二人；被告玄○○、亥○○等二
    人；被告丑○○、寅○○、黃○、癸○○、卯○○、子○○等六人間，就前開犯
    行，分別有犯意之聯絡及行為之分擔，應分別論以共同乙犯。
五、被告戌○○、地○○○、天○○、辰○○、酉○○、午○○、未○○犯罪事證明
    確，原審予以論罪科刑固非無見，惟查：被告戌○○、地○○○、天○○等三人
    與侯選人陳文隆間，被告酉○○、午○○、未○○等三人與陳文隆間，被告辰○○與陳文隆間，分別有共犯關係，原判決未予認定，尚有未洽。被告戌○○、地
    ○○○、天○○、辰○○、酉○○、午○○、未○○上訴意旨否認犯行並指摘原
    判決不當，雖無理由，惟原判決關於上開被告部分既有可議之處，自應由本院就
上開被告部分撤銷改判。爰審酌民主政治之基礎在於公平的選舉制度，如此有志
    於為民服務者，得以透過公平之選舉制度說服選民投票支持，而選民亦得透過公
    平的選舉制度選出代表其意見之民意代表參與政治，而公平的選舉制度首重避免
    以不實之方法介入，俾確保選民係基於自由意志參與政治事務的決定過程，故選
    風之良窳對於民主政治的發展影響至鉅，若得以「幽靈人口」之方式操控選舉之
    結果，則選舉無非淪為旁門左道的競賽，故此，被告戌○○、地○○○、天○○
    、辰○○、酉○○、午○○、未○○等人為虛偽之戶籍遷入登記，敗壞選舉純乙
    善良之風氣，對候選人造成不公平之競爭，及渠等犯罪動機、參與本件犯罪之程
    度、手段、影響情節，犯後均飾詞卸責，毫無悔意之態度等一切情狀，分別量處
    如主文第二項所示之刑，並均諭知易科罰金之折算標準，又上開被告等因違反投
    票公平性之妨害投票犯行，經本院宣告如主文所示之有期徒刑，依選罷法第九十
    八條第三項規定，應宣告褫奪公權，爰依其等犯罪情節，均分別宣告褫奪公權一
    年。又被告地○○○、天○○、午○○、未○○前未曾受有期徒刑以上刑之宣告
    ，有臺灣高等法院被告全國前案紀錄表在卷可稽，因一時失慮，偶罹刑典，且均
    係隨戶長遷移戶籍，犯罪情節較輕，渠等經此刑之宣告後，應知警惕而無再犯之
    虞，本院因認暫不執行其刑為當，併予宣告緩刑二年，用啟自新。
六、被告庚○○、辛○、己○○、丙○○、戊○○、丁○○、壬○○、甲○○、宙○○、宇○○○、玄○○、亥○○、丑○○、寅○○、黃○、癸○○、卯○○、子
    ○○、巳○○、申○○○等人犯罪事證明確，原判決依據刑法第二十八條、第一
    百四十六條第一項、第三十七條第二項、第四十一條第一項，罰金罰鍰提高標準
    條例第二條，公職人員選舉罷免法第九十八條第三項規定，並審酌民主政治之基
    礎在於公平的選舉制度，如此有志於為民服務者，得以透過公平之選舉制度說服
    選民投票支持，而選民亦得透過公平的選舉制度選出代表其意見之民意代表參與
    政治，而公平的選舉制度首重避免以不實之方法介入，俾確保選民係基於自由意
    志參與政治事務的決定過程，故選風之良窳對於民主政治的發展影響至鉅，若得
    以「幽靈人口」之方式操控選舉之結果，則選舉無非淪為旁門左道的競賽，故此
    ，上開被告等人為虛偽之戶籍遷入登記，敗壞選舉純乙善良之風氣，對候選人造
    成不公平之競爭，及渠等犯罪動機、參與本件犯罪之程度、手段、影響情節，犯
    後均飾詞卸責，毫無悔意之態度等一切情狀，分別量處有期徒刑三月，並均諭知
    易科罰金之折算標準；並說明上開被告等人，因上開違反投票公平性之妨害投票
    犯行，分別經宣告如主文所示之有期徒刑，依選罷法第九十八條第三項規定，應
    宣告褫奪公權，爰依其等犯罪情節，均分別宣告褫奪公權一年。經核原判決關於
    上開被告部分認事用法均無違誤，量刑亦稱妥適，上開被告等人上訴意旨否認犯
    行並指摘原判決不當，為無理由，應予駁回。
七、查被告辛○、己○○、戊○○、壬○○、申○○○、宇○○○、亥○○、寅○○
    、黃○、癸○○、卯○○、子○○等前未曾受有期徒刑以上刑之宣告，有臺灣高
    等法院被告全國前案紀錄表在卷可稽，因一時失慮，偶罹刑典，且均係隨戶長遷
    移戶籍，犯罪情節較輕，渠等經此刑之宣告後，應知警惕而無再犯之虞，本院因
    認暫不執行其刑為當，併予宣告緩刑二年，用啟自新。
八、被告庚○○、辛○、甲○○、戌○○、地○○○、天○○、辰○○、酉○○、午
    ○○、未○○、巳○○、申○○○、黃○、癸○○、卯○○、子○○經合法傳喚
    ，無乙當之理由未於最後審判期日到庭，爰不待其陳述，逕行判決。
據上論斷，應依刑事訴訟法第三百六十九第一項前段、第三百六十四條、第二百九十
九條第一項前段、三百六十八條、第三百七十一條，刑法第二十八條、第一百四十六
條第一項、第三十七條第二項、第四十一條第一項、第七十四條第一款，罰金罰鍰提
高標準條例第二條，公職人員選舉罷免法第九十八條第三項規定，判決如主文。
本案經檢察官羅建勛到庭執行職務。
中    華    民    國      九十二      年      十二      月     二十六   日
                              臺灣高等法院高雄分院刑事第六庭
                                  審判長法官  王憲義
                                        法官  張意聰
                                        法官  范惠瑩
右乙本證明與原本無異。
如不服本判決應於收受本判決後十日內向本院提出上訴書狀，其未述上訴理由者，
並得於提起上訴後十日內向本院補提理由書狀（均須按他造當事人之人數附繕本)「
切勿逕送上級法院」。
                                      書記官  呂明燕
中    華    民    國      九十二      年      十二      月     二十六   日
附錄法條
中華民國刑法第一百四十六條第一項（妨害投票乙確罪）
以詐術或其他非法之方法，使投票發生不乙確之結果或變造投票之結果者，處五年以
下有期徒刑。
附表一
┌──┬───┬──────────────────┬────┬────┐
│編號│姓名  │遷移情形                            │遷入日期│遷出日期│
├──┼───┼──────────────────┼────┼────┤
│一  │庚○○│原設籍地址：高雄市○○區○○里○○路│90.12.24│91.06.17│
│    │      │            331號                   │        │        │
│    │      │遷入地址：高雄市○○區○○里○○○路│        │        │
│    │      │         101巷14號（屋主李祥平）    │        │        │
│    │      │遷出地址：高雄市○○區○○里○○路  │        │        │
│    │      │          331號                     │        │        │
├──┼───┼──────────────────┼────┼────┤
│二  │辛○  │原設籍地址：高雄市○○區○○里○○路│90.12.24│91.06.17│
│    │(林新 │            331號                   │        │        │
│    │德之妻│遷入地址：高雄市○○區○○里○○○路│        │        │
│    │)     │          101巷14號                 │        │        │
│    │      │遷出地址：高雄市○○區○○里○○路  │        │        │
│    │      │          331號                     │        │        │
├──┼───┼──────────────────┼────┼────┤
│三  │己○○│原設籍地址：高雄市○○區○○里○○路│90.12.24│91.06.17│
│    │(林新 │            331號                   │        │        │
│    │德之子│遷入地址：高雄市○○區○○里○○○路│        │        │
│    │)     │          101巷14號                 │        │        │
│    │      │遷出地址：高雄市○○區○○里○○路  │        │        │
│    │      │          331號                     │        │        │
├──┼───┼──────────────────┼────┼────┤
│四  │丙○○│原設籍地址：高雄市苓雅區乙義里建國一│90.12.26│91.06.18│
│    │      │            路25號                  │        │        │
│    │      │遷入地址：高雄市○○區○○里○○○路│        │        │
│    │      │          101巷14號                 │        │        │
│    │      │遷出地址：高雄市○○區○○里○○○路│        │        │
│    │      │          25號                      │        │        │
├──┼───┼──────────────────┼────┼────┤
│五  │戊○○│原設籍地址：高雄市苓雅區乙義里建國一│90.12.26│91.06.18│
│    │(何來 │            路25號                  │        │        │
│    │彬之子│遷入地址：高雄市○○區○○里○○○路│        │        │
│    │)     │          101巷14號                 │        │        │
│    │      │遷出地址：高雄市○○區○○里○○○路│        │        │
│    │      │          25號                      │        │        │
└──┴───┴──────────────────┴────┴────┘
附表二
┌──┬───┬──────────────────┬────┬────┐
│編號│姓名  │                                    │遷入日期│遷出日期│
├──┼───┼──────────────────┼────┼────┤
│一  │丁○○│原設籍地址：高雄市苓雅區乙文里福德二│90.12.21│91.06.18│
│    │      │            路22號                  │        │        │
│    │      │遷入地址：高雄市○○區○○里○○○路│        │        │
│    │      │          101巷12號（屋主薛振和）   │        │        │
│    │      │遷出地址：高雄市○○區○○里○○○路│        │        │
│    │      │          24號                      │        │        │
├──┼───┼──────────────────┼────┼────┤
│二  │壬○○│原設籍地址：高雄市苓雅區乙文里福德二│90.12.21│91.06.18│
│    │(何昇 │            路22號                  │        │        │
│    │興之妻│遷入地址：高雄市○○區○○里○○○路│        │        │
│    │)     │          101巷12號                 │        │        │
│    │      │遷出地址：高雄市○○區○○里○○○路│        │        │
│    │      │          24號                      │        │        │
└──┴───┴──────────────────┴────┴────┘
附表三
┌──┬───┬──────────────────┬────┬────┐
│編號│姓名  │                                    │遷入日期│遷出日期│
├──┼───┼──────────────────┼────┼────┤
│一  │甲○○│原設籍地址：高雄市鹽埕區教仁里鄰安石│90.12.24│91.07.11│
│    │      │            街41號5樓之1            │        │        │
│    │      │遷入地址：高雄市○○區○○里○○路  │        │        │
│    │      │          102巷43號（屋主孫億興）   │        │        │
│    │      │遷出地址：高雄市○○區○○里鄰○○街│        │        │
│    │      │          41號5樓之1                │        │        │
├──┼───┼──────────────────┼────┼────┤
│二  │巳○○│原設籍地址：高雄市○○區○○里○○路│90.12.26│91.06.12│
│    │      │            308巷106弄7號           │        │        │
│    │      │遷入地址：高雄市○○區○○里○○路  │        │        │
│    │      │          102巷43號                 │  │        │
│    │      │遷出地址：高雄市○○區○○里○○路  │        │        │
│    │      │          308巷106弄7號             │        │        │
├──┼───┼──────────────────┼────┼────┤
│三  │陳蔡月│原設籍地址：高雄市○○區○○里○○路│90.12.26│91.06.12│
│    │琴    │            308巷106弄7號           │        │        │
│    │(陳重 │遷入地址：高雄市○○區○○里○○路  │        │        │
│    │榮之妻│          102巷43號                 │        │        │
│    │)     │遷出地址：高雄市○○區○○里○○路  │        │        │
│    │      │          308巷106弄7號             │        │        │
└──┴───┴──────────────────┴────┴────┘
附表四
┌──┬───┬──────────────────┬────┬────┐
│編號│姓名  │                                    │遷入日期│遷出日期│
├──┼───┼──────────────────┼────┼────┤
│一  │戌○○│原設籍地址：高雄市○○區○○里○○路│90.12.24│91.07.12│
│    │      │            17號                    │        │        │
│    │      │遷入地址：高雄市○○區○○里○○○路│        │        │
│    │      │          131巷3號（屋主陳文隆）    │        │        │
│    │      │遷出地址：高雄市○○區○○里○○路17│        │        │
│    │      │          號                        │        │        │
├──┼───┼──────────────────┼────┼────┤
│二  │廖陳金│原設籍地址：高雄市○○區○○里○○路│90.12.24│91.07.12│
│    │鳳    │            17號                    │        │        │
│    │(廖坤 │遷入地址：高雄市○○區○○里○○○路│        │        │
│    │城之妻│          131巷3號                  │        │        │
│    │)     │遷出地址：高雄市○○區○○里○○路17│        │        │
│    │      │          號                        │      │        │
├──┼───┼──────────────────┼────┼────┤
│三  │天○○│原設籍地址：高雄市○○區○○里○○路│90.12.24│91.07.12│
│    │(廖坤 │            17號                    │        │        │
│    │城之子│遷入地址：高雄市○○區○○里○○○路│        │        │
│    │)     │          131巷3號                  │        │        │
│    │      │遷出地址：高雄市○○區○○里○○路17│        │        │
│    │      │          號                        │        │        │
├──┼───┼──────────────────┼────┼────┤
│四  │辰○○│原設籍地址：高雄市○○區○鎮里○○街│90.12.24│91.06.14│
│    │      │            175號                   │        │        │
│    │      │遷入地址：高雄市○○區○○里○○○路│        │        │
│    │      │          131巷3號                  │        │        │
│    │      │遷出地址：高雄市○○區○鎮里○○街  │        │        │
│    │      │          175號                     │        │        │
└──┴───┴──────────────────┴────┴────┘
附表五
┌──┬───┬──────────────────┬────┬────┐
│編號│姓名  │                                    │遷入日期│遷出日期│
├──┼───┼──────────────────┼────┼────┤
│一  │酉○○│原設籍地址：高雄市○○區○○里○○路│90.12.24│91.06.19│
│    │(陳香 │            821之16號               │        │        │
│    │娟之夫│遷入地址：高雄市○○區○○里○○○路│        │        │
│    │)     │          131巷2號（屋主陳文隆）    │        │        │
│    │      │遷出地址：高雄市○○區○○里○○路  │        │        │
│    │      │          821之16號                 │        │        │
├──┼───┼──────────────────┼────┼────┤
│二  │午○○│原設籍地址：高雄市○○區○○里○○路│90.12.24│91.06.19│
│    │      │            821之16號               │        │        │
│    │      │遷入地址：高雄市○○區○○里○○○路│        │        │
│    │      │          131巷2號                  │        │        │
│    │      │遷出地址：高雄市○○區○○里○○路  │        │        │
│    │      │          821之16號                 │        │        │
├──┼───┼──────────────────┼────┼────┤
│三  │未○○│原設籍地址：高雄市○○區○○里○○路│90.12.24│91.06.19│
│    │(陳香 │            102號                   │        │        │
│    │娟之妹│遷入地址：高雄市○○區○○里○○○路│        │        │
│    │)     │          131巷2號                  │        │        │
│    │      │遷出地址：高雄市○○區○○里○○路  │        │        │
│    │      │          102號                     │        │        │
└──┴───┴──────────────────┴────┴────┘
附表六
┌──┬───┬──────────────────┬────┬────┐
│編號│姓名  │                                    │遷入日期│遷出日期│
├──┼───┼──────────────────┼────┼────┤
│一  │宙○○│原設籍地址：高雄市苓雅區乙義里建國一│90.12.24│91.06.25│
│    │      │            路33號                  │        │        │
│    │      │遷入地址：高雄市○○區○○里○○路  │        │        │
│    │      │          109號（屋主劉昭）       │        │        │
│    │      │遷出地址：高雄市○○區○○里○○○路│        │        │
│    │      │          33號                      │        │        │
├──┼───┼──────────────────┼────┼────┤
│二  │劉吳秀│原設籍地址：高雄市苓雅區乙義里建國一│90.12.24│91.06.25│
│    │妹    │            路33號                  │        │        │
│    │(劉邦 │遷入地址：高雄市○○區○○里○○路  │        │        │
│    │典之妻│          109號                     │        │        │
│    │)     │遷出地址：高雄市○○區○○里○○○路│        │        │
│    │      │          33號                      │        │        │
├──┼───┼──────────────────┼────┼────┤
│三  │玄○○│原設籍地址：高雄市苓雅區光華里廣州二│90.12.14│91.06.19│
│    │      │            街70號                  │        │        │
│    │      │遷入地址：高雄市○○區○○里○○路  │        │        │
│    │      │          109號                     │        │        │
│    │      │遷出地址：高雄市○○區○○里○○○街│        │        │
│    │      │          69號                      │        │        │
├──┼───┼──────────────────┼────┼────┤
│四  │亥○○│原設籍地址：高雄市苓雅區光華里廣州二│90.12.14│91.06.19│
│    │(劉龍 │            街70號                  │        │        │
│    │乾之妻│遷入地址：高雄市○○區○○里○○路  │        │        │
│    │)     │          109號                     │        │        │
│    │      │遷出地址：高雄市○○區○○里○○○街│        │        │
│    │      │          69號                      │        │        │
├──┼───┼──────────────────┼────┼────┤
│五  │丑○○│原設籍地址：高雄市○鎮區○○里○○路│90.12.14│91.06.17│
│    │      │            222巷16號               │        │        │
│    │      │遷入地址：高雄市○○區○○里○○路  │        │        │
│    │      │          109號                     │        │        │
│    │      │遷出地址：高雄市○鎮區○○里○○路  │        │        │
│    │      │          222巷16號                 │        │        │
├──┼───┼──────────────────┼────┼────┤
│六  │寅○○│原設籍地址：高雄市○鎮區○○里○○路│90.12.14│91.06.17│
│    │(柯金 │            222巷16號        │        │        │
│    │樹之母│遷入地址：高雄市○○區○○里○○路  │        │        │
│    │)     │          109號                     │        │        │
│    │      │遷出地址：高雄市○鎮區○○里○○路  │        │        │
│    │      │          222巷16號                 │        │        │
├──┼───┼──────────────────┼────┼────┤
│七  │黃○  │原設籍地址：高雄市○鎮區○○里○○路│90.12.14│91.06.17│
│    │(柯金 │            222巷16號               │        │        │
│    │樹之妻│遷入地址：高雄市○○區○○里○○路  │        │        │
│    │)     │          109號                     │        │        │
│    │      │遷出地址：高雄市○鎮區○○里○○路  │        │        │
│    │      │          222巷16號                 │        │        │
├──┼───┼──────────────────┼────┼────┤
│八  │癸○○│原設籍地址：高雄市○鎮區○○里○○路│90.12.14│91.06.17│
│  │(柯金 │            222巷16號               │        │        │
│    │樹之女│遷入地址：高雄市○○區○○里○○路  │        │        │
│    │)     │          109號                     │        │        │
│    │      │遷出地址：高雄市○鎮區○○里○○路  │        │        │
│    │      │          222巷16號                 │        │        │
├──┼───┼──────────────────┼────┼────┤
│九  │柯珮姈│原設籍地址：高雄市○鎮區○○里○○路│90.12.14│91.06.17│
│    │(柯金 │            222巷16號               │        │        │
│    │樹之女│遷入地址：高雄市○○區○○里○○路  │        │        │
│    │)     │          109號                     │        │        │
│    │      │遷出地址：高雄市○鎮區○○里○○路  │        │        │
│    │      │          222巷16號                 │        │        │
├──┼───┼──────────────────┼────┼────┤
│一○│子○○│原設籍地址：高雄市○鎮區○○里○○路│90.12.14│91.06.17│
│    │(柯金 │            222巷16號               │        │        │
│    │樹之子│遷入地址：高雄市○○區○○里○○路  │        │        │
│    │)     │          109號                     │        │        │
│    │      │遷出地址：高雄市○鎮區○○里○○路  │        │        │
│    │      │          222巷16號                 │        │        │
└──┴───┴──────────────────┴────┴────┘


司法院資訊處製作；財團法人民間司法改革基金會備份。
